臺灣新北地方法院刑事判決
                                    110年度金訴字第696號
公  訴  人  臺灣新北地方檢察署檢察官
被      告  吳暢祐



上列被告因違反洗錢防制法等案件，經檢察官提起公訴（110年
度偵字第4419號），本院裁定改行簡式審判程序，判決如下：
    主  文
吳暢祐犯如附表二主文欄所示之罪，各處如附表二主文欄所示之
刑。應執行有期徒刑壹年貳月，併科罰金新臺幣參萬元，罰金如
易服勞役，以新臺幣壹仟元折算壹日。未扣案之犯罪所得新臺幣
壹仟貳佰元沒收，於全部或一部不能沒收或不宜執行沒收時，追
徵其價額。
    事  實
一、吳暢祐與某真實姓名年籍不詳之成年男子（下稱甲男），共
    同意圖為自己不法之所有，基於詐欺取財及隱匿詐欺犯罪所
    得去向、所在之洗錢犯意聯絡，由甲男先以不詳方式取得李
    飛青所申辦之國泰世華商業銀行帳號000000000000帳戶（下
    稱國泰帳戶）、紀奕瑄所申辦之中華郵政股份有限公司帳號
    00000000000000帳戶（下稱郵局A帳戶）、張鉦坪所申辦之
    中華郵政股份有限公司帳號00000000000000帳戶（下稱郵局
    B帳戶）、陳宜暄（起訴書誤載為陳宣暄）所申辦之華南商
    業銀行帳號000000000000帳戶（下稱華南帳戶）、吳美玉所
    申辦之臺灣銀行帳號000000000000帳戶（下稱臺銀帳戶）之
    金融卡及密碼（李飛青等人涉犯幫助詐欺部分，由檢察官另
    行偵辦）。甲男再分別於附表一所示時間，以附表一所示詐
    騙方式詐欺附表一所示之人，致渠等均陷於錯誤，而於附表
    一所示匯款時間，匯款如附表一所示金額至附表一所示帳戶
    ，吳暢祐復依甲男指示，於附表一所示提領時間、地點，提
    領如附表一所示款項後，再於不詳時間、地點將款項交付予
    甲男，而共同以此方式掩飾、隱匿他人犯罪所得之所在及去
    向。
二、案經劉錫輝、陳奕喬、洪惠評、吳柔潔、王巧玲、鄭琬尹、
    趙堂葳訴由新北市政府警察局新莊分局移送臺灣新北地方檢
    察署檢察官偵查起訴。
    理  由
壹、程序部分：
    按除被告所犯為死刑、無期徒刑、最輕本刑為3年以上有期
    徒刑之罪或高等法院管轄第一審案件者外，於刑事訴訟法第
    273條第1項程序進行中，被告先就被訴事實為有罪之陳述時
    ，審判長得告知被告簡式審判程序之旨，並聽取當事人、代
    理人、辯護人及輔佐人之意見後，裁定進行簡式審判程序；
    除簡式審判程序及簡易程序案件外，第一審應行合議審判，
    刑事訴訟法第273條之1第1項、第284條之1分別定有明文。
    查本件被告吳暢祐所犯係死刑、無期徒刑、最輕本刑為3年
    以上有期徒刑或高等法院管轄第一審案件以外之罪，並就被
    訴事實為有罪之陳述，本院合議庭依前揭規定，經評議結果
    ，裁定改由受命法官獨任行簡式審判程序，合先敘明。
貳、實體部分：
一、上揭犯罪事實，業據被告於本院準備及審理時坦承不諱（本
    院卷第69、77頁），核與證人即告訴人劉錫輝、陳奕喬、洪
    惠評、吳柔潔、王巧玲、鄭琬尹、趙堂葳，證人即被害人陳
    佩妤於警詢時證述之情節相符（偵字卷第61至63、73至77、
    89至93、99至101、105至109、117至123、127至129、133至
    135頁），並有國泰帳戶、郵局A帳戶、郵局B帳戶、華南帳
    戶、臺銀帳戶之帳戶個資檢視表與交易明細表、上開各告訴
    人與被害人之匯款明細資料、受理詐騙帳戶通報檢視簡便格
    式表及監視器錄影畫面翻拍照片等件在卷可稽（偵字卷第19
    至29、33至35、39至41、45至47、51至53、57至59、69至71
    、81、97、113至115、141頁），足認被告之自白與事實相
    符，本件事證明確，被告上開犯行堪以認定，應依法論科。
二、論罪科刑：
（一）核被告就附表一所為，均係犯刑法第339條第1項之詐欺取
      財罪及洗錢防制法第2條第2款、第14條第1項之洗錢罪。
      被告就上開詐欺及洗錢犯行，與甲男具有犯意聯絡及行為
      分擔，均應論以共同正犯。被告於附表一各編號所示之提
      領時間、地點，先後持金融卡接續提領各被害人匯入之款
      項，均係於密接之時間、地點實行，且侵害相同被害人之
      財產法益，各次提款行為彼此間之獨立性極為薄弱，依一
      般社會健全觀念，難以強行分離，顯係基於單一犯意接續
      所為，均應為接續犯而各僅論以一罪。被告如附表一各次
      所為，均係以一行為同時觸犯詐欺取財罪及洗錢罪，為想
      像競合犯，皆應依刑法第55條規定，各從一重之洗錢罪處
      斷。再被告所為附表一所示8次洗錢犯行，犯意各別，行
      為互殊，應予分論併罰。又本件檢察官並未主張及舉證證
      明被告知悉本案實行詐欺之共同正犯有3人以上，自無從
      對被告論以刑法第339條之4第1項第2款之3人以上共同犯
      詐欺取財罪，附此敘明。
（二）被告前因幫助詐欺取財案件，經本院以105年度易字第439
      號判處有期徒刑5月，嗣經臺灣高等法院以105年度上易字
      第1699號判決駁回上訴確定，於106年2月20日易科罰金執
      行完畢等情，有臺灣高等法院被告前案紀錄表在卷可考，
      是被告於有期徒刑執行完畢後5年內故意犯本案有期徒刑
      以上之罪，符合累犯要件，且本院審酌被告本案所犯與前
      案同為詐欺取財之財產類型犯罪，可認被告有一再犯類似
      財產犯罪之特別惡性及刑罰反應力薄弱之情狀，而有加重
      其刑之必要，爰依刑法第47條第1項規定，各加重其刑。
（三）按犯洗錢防制法第14條、第15條之罪，在偵查或審判中自
      白者，減輕其刑，洗錢防制法第16條第2項定有明文。被
      告雖於偵訊中否認犯行，然於本院審理時，就其所犯如附
      表一所示各次洗錢罪犯行均坦承不諱，爰依洗錢防制法第
      16條第2項規定，減輕其刑，並依法先加後減之。
（四）爰以行為人之責任為基礎，審酌被告前已有幫助詐欺取財
      之前科，竟猶不思悔改，貪圖輕鬆可得之不法利益而為本
      案犯行，造成告訴人及被害人等8人受有財產損失，並製
      造犯罪金流斷點，增加檢警機關追查上游之困難，對於社
      會治安及財產交易安全均生危害，所為甚不足取；惟念其
      犯後終能坦承犯行，兼衡其犯罪之動機、目的、手段、參
      與程度、智識程度、家庭生活經濟狀況及迄未與各告訴人
      及被害人達成和解賠償損害等一切情狀，分別量處如附表
      二主文欄所示之刑，且就併科罰金部分諭知易服勞役之折
      算標準，並定其應執行之刑如主文所示，及就應執行併科
      罰金部分亦諭知易服勞役之折算標準。
三、沒收部分：
（一）按犯罪所得，屬於犯罪行為人者，沒收之。但有特別規定
      者，依其規定；前2項之沒收，於全部或一部不能沒收或
      不宜執行沒收時，追徵其價額，刑法第38條之1第1項、第
      3項分別定有明文。又洗錢防制法第18條第1項固規定「犯
      第14條之罪，其所移轉、變更、掩飾、隱匿、收受、取得
      、持有、使用之財物或財產上利益，沒收之；犯第15條之
      罪，其所收受、持有、使用之財物或財產上利益，亦同」
      ，而採取義務沒收主義，只要合於前述規定，法院即應為
      相關沒收之諭知，然該洗錢行為之標的是否限於行為人所
      有者始得宣告沒收，法無明文，且實務上一向認為倘法條
      並未規定「不問屬於犯罪行為人與否均沒收」時，自仍以
      屬於被告所有者為限，始應予諭知沒收。另按共同實行犯
      罪行為之人，基於責任共同原則，固應就全部犯罪結果負
      其責任，但因其等組織分工及有無不法所得，未必盡同，
      特別是集團性或重大經濟、貪污犯罪，彼此間犯罪所得分
      配懸殊，其分配較少甚或未受分配之人，如仍應就全部犯
      罪所得負連帶沒收追繳之責，超過其個人所得之剝奪，無
      異代替其他參與者承擔刑罰，違反罪刑法定原則、個人責
      任原則以及罪責相當原則，且顯失公平，此與司法院院字
      第2024號解釋側重在填補損害而應負連帶返還之責任並不
      相同。故共同犯罪，其所得財物之追繳、沒收或追徵，應
      就各人所分得之數為之，亦即依各共犯實際犯罪利得分別
      宣告沒收。是有關共同正犯犯罪所得之沒收、追繳或追徵
      ，應改採就各人分受所得之數為沒收，追徵亦以其所費失
      者為限之見解。至於共同正犯各人有無犯罪所得，或其犯
      罪所得之多寡，應由事實審法院綜合卷證資料及調查所得
      認定之（最高法院105年度台上字第1911、1984號判決意
      旨參照）。
（二）經查，被告如附表一所示犯行，其報酬共獲得新臺幣1,20
      0元，業據被告供述在卷（本院卷第77頁），此即被告之
      犯罪所得，且未據扣案，自應依刑法第38條之1第1項前段
      規定，諭知沒收，並依同條第3項規定，於全部或一部不
      能沒收或不宜執行沒收時，追徵其價額。至被告如附表一
      所示提領之贓款，既已交付甲男，被告並無事實上之處分
      權，揆諸前開說明，自無從依洗錢防制法第18條第1項前
      段規定諭知沒收，附此敘明。
據上論斷，應依刑事訴訟法第273條之1第1項、第299條第1項前
段，洗錢防制法第2條第2款、第14條第1項、第16條第2項，刑法
第11條、第28條、第339條第1項、第55條、第47條第1項、第51
條第5款、第7款、第42條第3項前段、第38條之1第1項前段、第3
項，刑法施行法第1條之1第1項，判決如主文。
本案經檢察官陳雅詩提起公訴，檢察官邱稚宸到庭執行職務。
中　　華　　民　　國　 110　　年　　12　　月　　9 　　日
                  刑事第四庭      法　官　陳佳妤
上列正本證明與原本無異。
如不服本判決，應於判決送達後20日內敘明上訴理由，向本院提
出上訴狀 (應附繕本) ，上訴於臺灣高等法院。其未敘述上訴理
由者，應於上訴期間屆滿後20日內向本院補提理由書「切勿逕送
上級法院」。
                                  書記官  王若安
中　　華　　民　　國　 110　　年　　12　　月　　9 　　日
【附表一】

編號 告訴人/被害人     詐騙方式 匯款時間 匯款金額（新臺幣） 匯入帳戶 提領時間、地點及金額（新臺幣）  1 陳佩妤 109年9月14日17時許，詐欺集團成員佯稱需解除重複訂單云云，致被害人陳佩妤陷於錯誤而依指示操作匯款 109年9月14日17時14分 49,985元 國泰帳戶 109年9月14日17時31分至35分許，於新北市○○區○○○路000號全聯購物中心、同市區○○路000號全家超商之自動櫃員機，提領2筆共12萬元    109年9月14日17時20分 49,989元    2 劉錫輝 109年9月24日10時26分許，詐欺集團成員佯稱為劉錫輝友人，因買土地之代書費需借款云云，致告訴人劉錫輝陷於錯誤而匯款 109年9月24日11時36分 15萬元 郵局A帳戶 109年9月24日12時4分至14分許，於新北市○○區○○路000號郵局、同市區○○路○段00號萊爾富超商之自動櫃員機，提領4筆共14萬9,500元  3 陳奕喬 109年9月24日，詐欺集團成員佯稱誤將陳奕喬設定為經銷商，需解除設定云云，致告訴人陳奕喬陷於錯誤而依指示操作匯款 109年9月24日19時30分 99,987元 郵局B帳戶 109年9月24日19時42分至55分許，於新北市○○區○○路○段00 0號郵局、同市區○○000號郵局之自動櫃員機，提領3筆共14萬9,500元  4 洪惠評 109年9月24日，詐欺集團成員佯稱洪惠評之信用卡遭誤刷，需至ATM操作解除云云，致告訴人洪惠評陷於錯誤而依指示操作匯款 109年9月24日19時42分 29,980元 郵局B帳戶   5 吳柔潔 109年9月24日19時16分許，詐欺集團成員佯稱設定錯誤需解除分期付款云云，致告訴人吳柔潔陷於錯誤而依指示操作匯款 109年9月24日19時45分 19,999元 郵局B帳戶   6 王巧玲 109年9月26日20時10分許，詐欺集團成員佯稱因貨單出錯需止付信用卡云云，致告訴人王巧玲陷於錯誤而依指示操作匯款 109年9月26日21時17分 49,987元 華南帳戶 109年9月26日21時53分至58分許，於新北市○○區○○路000號京城商銀、同市區○○路000號全家超商之自動櫃員機，提領5筆共10萬元    109年9月26日21時19分 47,654元    7 鄭琬尹 109年9月26日20時許，詐欺集團成員佯稱因分期帳務有誤，需依指示操作網路銀行云云，致告訴人鄭琬尹陷於錯誤而依指示操作匯款 109年9月26日22時24分 29,987元 華南帳戶 109年9月27日0時5分至6分許，於新北市○○區○○○道○段00 0號華南銀行之自動櫃員機，提領2筆共6萬元    109年9月26日22時27分 29,988元    8 趙棠葳 109年9月26日21時36分許，詐欺集團成員佯稱誤將趙棠葳設定為代理商，需依指示操作網路銀行云云，致告訴人趙棠葳陷於錯誤而依指示操作匯款 109年9月26日23時28分 49,985元 臺銀帳戶 109年9月26日23時39分許，於新北市○○區○○路000號臺灣銀行之自動櫃員機，提領2筆共9萬元    109年9月26日23時33分 40,051元   


【附表二】

編號      事實           主文  1 如附表一編號1部分 吳暢祐共同犯洗錢防制法第十四條第一項之洗錢罪，累犯，處有期徒刑伍月，併科罰金新臺幣壹萬元，罰金如易服勞役，以新臺幣壹仟元折算壹日。  2 如附表一編號2部分 吳暢祐共同犯洗錢防制法第十四條第一項之洗錢罪，累犯，處有期徒刑陸月，併科罰金新臺幣壹萬元，罰金如易服勞役，以新臺幣壹仟元折算壹日。  3 如附表一編號3部分 吳暢祐共同犯洗錢防制法第十四條第一項之洗錢罪，累犯，處有期徒刑伍月，併科罰金新臺幣壹萬元，罰金如易服勞役，以新臺幣壹仟元折算壹日。  4 如附表一編號4部分 吳暢祐共同犯洗錢防制法第十四條第一項之洗錢罪，累犯，處有期徒刑肆月，併科罰金新臺幣伍仟元，罰金如易服勞役，以新臺幣壹仟元折算壹日。  5 如附表一編號5部分 吳暢祐共同犯洗錢防制法第十四條第一項之洗錢罪，累犯，處有期徒刑肆月，併科罰金新臺幣伍仟元，罰金如易服勞役，以新臺幣壹仟元折算壹日。  6 如附表一編號6部分 吳暢祐共同犯洗錢防制法第十四條第一項之洗錢罪，累犯，處有期徒刑伍月，併科罰金新臺幣壹萬元，罰金如易服勞役，以新臺幣壹仟元折算壹日。  7 如附表一編號7部分 吳暢祐共同犯洗錢防制法第十四條第一項之洗錢罪，累犯，處有期徒刑伍月，併科罰金新臺幣伍仟元，罰金如易服勞役，以新臺幣壹仟元折算壹日。  8 如附表一編號8部分 吳暢祐共同犯洗錢防制法第十四條第一項之洗錢罪，累犯，處有期徒刑伍月，併科罰金新臺幣壹萬元，罰金如易服勞役，以新臺幣壹仟元折算壹日。 


附錄本案論罪科刑法條全文：
洗錢防制法第2條本法所稱洗錢，指下列行為：
一、意圖掩飾或隱匿特定犯罪所得來源，或使他人逃避刑事追訴
    ，而移轉或變更特定犯罪所得。
二、掩飾或隱匿特定犯罪所得之本質、來源、去向、所在、所有
    權、處分權或其他權益者。三、收受、持有或使用他人之特
    定犯罪所得。洗錢防制法第14條有第2條各款所列洗錢行為
    者，處7年以下有期徒刑，併科新臺幣5百萬元以下罰金。前
    項之未遂犯罰之。前2項情形，不得科以超過其特定犯罪所
    定最重本刑之刑。中華民國刑法第339條意圖為自己或第三
    人不法之所有，以詐術使人將本人或第三人之物交付者，處
    5年以下有期徒刑、拘役或科或併科50萬元以下罰金。以前
    項方法得財產上不法之利益或使第三人得之者，亦同。前2
    項之未遂犯罰之。